【裁判字號】    89,交聲,195
【裁判日期】    900129
【裁判案由】    聲明異議
【裁判全文】
臺灣臺中地方法院交通件裁定                      八十九年度交聲字第一九五號
    原處分機關  交通部公路局苗栗監理站
    受  處分人
    即  異議人  甲○○
右列受分人因違反道路交通管理處罰條例案件，對於交通部公路局苗栗監理站八十九
年十一月二十一日所為之處分（苗栗監理站苗稽駕字第五四─ＧＡ0000000號
），聲明異議，本院裁定如左：
    主  文
原處分撤銷。
甲○○不罰。
    理  由
一、原處分機關以：受處分人即異議人甲○○於民國（下同）八十九年十一月二日凌
    晨駕駛車號ＭＨ─Ｏ八Ｏ一號自用小客車行經臺中市○○路與學府路口，駕車肇
    事致人受傷而未依道路交通管理處罰條例第六十二條第一項：「汽車駕駛人，駕
    駛汽車肇事致人受傷或死亡，應即採取救護或其他必要措施，並向警察機關報告
    ，不得駛離工或逃逸。」之規定，立即採取救護或其他必要措施，並向警察機關
    報告，而逕行駕車逃逸。因依道路交通管理處罰條例第六十二條第一項及第六十
    七條第一項之規定，裁處吊銷受處分人即異議人甲○○之駕駛執照，並永久禁考
    。
二、訊據受處分人即異議人甲○○堅詞否認有何故意肇事逃逸之行為，並辯稱：案發
    之日伊因喝酒過多導致意識模糊精神恍惚之泥醉狀態，當時並不知道有撞傷被害
    人朱瑞祥，故而於後繼續駕車行進至臺中市○○街長春公園邊，尚未及駕車回家
    即因為意識模糊全身虛脫無力而醉睡於車上，殆至凌晨四時許為警尋獲並敲打車
    窗叫醒始知車禍肇事，伊並非故意肇事逕行駕車逃逸等語。經查：
（一）受處分人即異議人甲○○前揭肇禍時有飲用酒類，至已達不能安全駕駛動力交
      通工具之程度，而於八十九年十一月二日凌晨零時五十五分許駕駛前揭車輛沿
      臺中市○○路欲左轉學府路口時，因已無法安全操控車輛，致撞擊朱瑞祥所駕
      駛之機車，造成朱瑞祥受有傷害，而受處分人即異議人甲○○於案發後約三個
      小時即清晨四時許為警在臺中市○○街長春公園邊查獲時，受處分人即異議人
      甲○○正醉睡於該車內，經警測試其呼氣中精濃度高達每公升零點五三毫克，
      而受處分人即異議人甲○○肇事後未幾即於同年月八日與被害人朱瑞祥達成和
      解，旋經臺灣地方法院檢察署檢察官以八十九年度偵字第一七六七九號起訴，
      本院八十九年十二月二十六日以八十九年度交易字第七Ｏ二號判處有期徒刑四
      月，如易科罰金以三百元折算一日確定在案等情，業經調閱本院該八十九年度
      交易字第七Ｏ二號案卷查明無訛，復經證人即當時到場處理之臺中市警察局第
      三分局正義派出所警員麥建仁到庭結證屬實，其證稱：當時正巡邏中經值班警
      員通報有人肇事逃逸，經過四個小時在長春公園找到甲○○，他正在車上睡覺
      等語，先予敘明。
（二）本件受處分人即異議人甲○○於清晨四時左右被查獲時，距離車禍肇事時間已
      有三小時以上，然經測試其吐氣之酒精濃度尚高達每公升零點五三毫克，參考
      德國、美國等國家之認定標準，在酒精吐氣濃度達每公升零點五Ｏ毫克時，就
      人體生理行為方面會產生反應遲鈍、影像不能集中、走路或講話可能發抖、動
      作笨拙等影響，就駕駛能力方面亦會產生駕駛反應遲鈍，同時不能看清楚前方
      路況及車旁後照鏡等影響，又酒精在人體內會隨著時間經過而按一定比率代謝
      排出體外，是可推知受處分人即異議人甲○○肇事當時其吐氣之酒精濃度當遠
      大於每公升零點五三毫克，因而導致意識模糊反應遲鈍看不清楚前方路況，影
      響其對於駕車過程之事物認知，參以受處分人即異議人甲○○於肇事後，係駕
      駛該車輛至臺中市○○街長春公園旁而睡於車上並未逕將車輛駕駛回家中等情
      ，業經查獲之警員麥建仁證述如上，衡情苟受處分人即異議人甲○○意識清楚
      而有肇事逃逸之故意，理當加速駛離肇事現場回家，焉有將車輛駛至長春公園
      而睡於車上，等待被害人報警查獲之理，足認受處分人即異議人甲○○於事故
      當時已因酒醉而無法判斷是否撞擊到何物而肇致被害人朱瑞祥受傷之情形，始
      未停車處理無誤，是其所辯當時因為酒醉不知有駕車不慎撞傷人，以致未下車
      察看，並非肇事後故意逃逸等語，尚堪採信。
（三）本件受處分人即異議人甲○○並未肇事故意逃逸已如前述，原處分機關未予詳
      查，逕依道路交通管理處罰條例第六十二條第一項後段之規定，以受處分人為
      汽車駕駛人，駕駛汽車致人受傷或死亡，應即採取救護或其他必要措施，並向
      警察機關報告，不得駛離；違者吊扣其駕照三至六個月；逃逸者吊銷駕駛執照
      及同法第六十七條第一項規定，汽車駕駛人曾依第六十二條第一項之規定吊銷
      駕駛執照者，不得考領駕駛執照，裁處受處分人即異議人吊銷駕駛執照並永久
      禁考，尚有未洽，本件異議為有理由，原處分應予撤銷，另諭知異議人不罰。
（四）末按應受行政罰之行為，僅需違反禁止規定作為之義務而不以發生損害或危險
      為其要件者，推定為有過失，於行為人不能舉證證明自己無過失時即應受處罰
      （司法院大法官會議釋字第二七五號解釋參照），是受處分人雖未察覺車禍之
      發生，其主觀上並無逃逸之意圖，然已致人受傷且未採取救護或其他必要措施
      ，亦未向警察機關報告而駛離現場之情事，此項過失違規之事實，已如前述，
      查此部分受處分人即異議人業經原處分機關（交通部公路局苗栗監理站）依法
      吊扣六個月在案，此有該站駕駛執照吊扣執行單影本一紙在卷可稽，附此敘明
      。
三、據上論斷，應依道路交通案件處理辦法第二十條，裁定如主文。
中      華      民      國      九十      年      一      月    二十九  日
                                    臺灣臺中地方法院交通法庭
                                        法  官  許金樹
右正本證明與原本無異
如不服本裁定應於送達後五日內向本院提出抗告狀
                                        書記官
中      華      民      國      九十      年      二      月   二     日


司法院資訊處製作；財團法人民間司法改革基金會備份。
